【裁判字號】    98,中簡上,965
【裁判日期】    981125
【裁判案由】    詐欺
【裁判全文】
臺灣臺中地方法院刑事判決           98年度中簡上字第965號
上  訴  人  臺灣臺中地方法院檢察署檢察官
被      告  丙○○
上列上訴人因詐欺案件，不服本院臺中簡易庭98年度中簡字第26
99號中華民國98年8 月18日第一審判決（聲請案號：臺灣臺中地
方法院檢察署98年度偵字第13167 號），提起上訴，並經檢察官
移送併案審理（臺灣臺中地方法院檢察署98年度偵字第22103 號
、臺灣南投地方法院檢察署98年度偵字第3796號、臺灣高雄地方
法院檢察署98年度偵字第25219 號），本院管轄之第二審合議庭
判決如下：
    主    文
原判決撤銷。
丙○○幫助意圖為自己不法之所有，以詐術使人將本人之物交付
，處有期徒刑月，如易科罰金，以新臺幣壹仟元折算壹日。
    犯罪事實
一、丙○○乃具有建全智識、經驗之成年人，可預見任意提供金
    融機構帳戶之提款卡（含密碼）予不詳人士使用，可能遭詐
    欺集團利用以遂行財產上犯罪之目的，竟仍基於幫助他人詐
    欺取財之不確定故意，於民國98年4 月26至28日間之某日，
    在臺中市火車站對面某便利商店前，將其在日盛國際商業銀
    行臺中分行（下稱日盛銀行臺中分行）所開立帳戶（帳號00
    00000000 0000 號）之提款卡（含密碼），交予自稱「陳先
    生」之成年男子（真實姓名、年籍均不詳），以此方式幫助
    獲得上開提款卡（含密碼）之人及所屬詐欺集團之成員，作
    為收取贓款及逃避警方追緝使用。嗣該詐欺集團成員取得上
    開提款卡（含密碼）後，即基於意圖為自己不法所有之犯意
    ，為下列詐欺取財行為，茲分述如下：
  (一)98年4 月30日10時58分許，乙○○上網至雅虎奇摩拍賣網站
    上，閱覽由某不詳詐欺集團成員所刊登佯稱欲出售腳踏車之
    訊息，乙○○不疑有他而陷於錯誤，遂於同日14時17分許，
    持提款卡至自動櫃員機前，以轉帳方式將新臺幣（下同）
    5,500 元匯入丙○○前揭日盛銀行臺中分行帳戶內，其後始
    發覺受騙。
  (二)98年4 月30日20時48分許，詐騙集團成員撥打電話予戊○○
    ，佯以雅虎奇摩網站之客服人員名義向戊○○稱其先前遭詐
    騙，現經警查獲詐欺集團，需請其提供當時遭詐騙之銀行，
    戊○○答以係第一銀行，旋即接獲自稱第一銀行客服人員來
    電，佯稱須至自動櫃員機操作，使戊○○不疑有他而陷於錯
    誤，而依該詐欺集團成員之指示，於同日22時5 分許，前往
    設於臺南縣新市鄉○○街286 號之郵局自動櫃員機，以轉帳
    方式將29,985元匯入丙○○之前揭日盛銀行臺中分行帳戶內
    ，其後始知受騙。
  (三)98年4 月30日某時許，甲○○上網至雅虎奇摩拍賣網站上，
    閱覽由某不詳詐欺集團成員所刊登佯稱欲販賣PSP 2007之訊
    息，甲○○不疑有他而陷於錯誤，遂於同日16時25分許，持
    提款卡至設於彰化縣大村鄉○○路72-1號之中國信託銀行自
    動櫃員機前，以轉帳方式將5,500 元匯入丙○○之前揭日盛
    銀行臺中分行帳戶內。嗣因甲○○遲未收到其所購買之PSP2
    007 ，始發覺受騙。
  (四)98年4 月30日19時許，己○○上網至雅虎奇摩拍賣網站上，
    閱覽由某不詳詐欺集團成員所刊登佯稱欲販賣手提包之訊息
    ，己○○不疑有他而陷於錯誤，遂於同日22時32分許，持提
    款卡至設於高雄長庚醫院之郵政自動櫃員機前，以轉帳方式
    將9,000 元匯入丙○○之前揭日盛銀行臺中分行帳戶內。嗣
    因己○○遲未收到其所購買之手提包，始發覺受騙。
二、案經臺中市警察局第四分局報告臺灣臺中地方法院檢察署檢
    察官偵查聲請簡易判決處刑及臺中市警察局第四分局報告臺
    灣臺中地方法院檢察署檢察官、彰化縣警察局員林分局報告
    臺灣南投地方法院檢察署檢察官及高雄市政府警察局前鎮分
    局報告臺灣高雄地方法院檢察署檢察官移送併辦。
    理    由
一、證據能力部分：查有關以下所引用被告以外之人於審判外之
    言詞或書面陳述，而不符合刑事訴訟法第159 條之1 至第15
    9 條之4 之規定者，業經被告、檢察官於本院於審理時陳稱
    同意作為證據（見本院卷第28頁反面－29頁），且經本院當
    庭提示而為合法之調查，復審酌前開證據作成或取得之狀況
    ，並無非法或不當取證之情事，且亦無顯不可信之情況，故
    認為適當而均得以作為證據，是前開證據依刑事訴訟法第
    159 條之5 第1 項之規定，均具有證據能力，先予敘明。
二、上揭犯罪事實，訊據被告丙○○於本院審理中坦承不諱，而
    被害人乙○○、戊○○、甲○○、己○○遭詐欺集團成員詐
    騙後，分別匯款至被告所提供之前揭日盛銀行臺中分行帳戶
    乙情，亦經被害人乙○○、戊○○、甲○○、己○○於警詢
    中指述綦詳，並有日盛國際商業銀行股份有限公司98年5 月
    27 日 日銀字第0982W00000000 、0982W00070120 號函、98
    年6 月5 日日銀字第0982W00072920 號函所附被告上開日盛
    銀行臺中分行帳戶之開戶資料暨交易明細、帳戶存摺封面與
    內頁影本、被害人甲○○、己○○匯款之自動櫃員機交易明
    細表、雅虎奇摩拍賣網站網頁列印資料各1 份在卷可稽，足
    認被告之自白，要與事實相符。綜上，本件事證明確，被告
    犯行洵堪認定，自應依法論科。
三、按刑法上之幫助犯，係對於犯罪與正犯有共同之認識，而以
    幫助之意思，對於正犯資以助力，而未參與實施犯罪之行為
    者而言（最高法院75年度台上字第1509號、88年度台上字第
    1270號判決意旨參照）。是以，如未參與實施犯罪構成要件
    之行為，且係出於幫助之意思提供助力，即屬幫助犯，而非
    共同正犯。本件被告基於幫助之犯意，提供前述帳戶提款卡
    （含密碼）予他人，並進而遭他人使用所提供帳戶之提款卡
    （含密碼）意圖為自己不法之所有，施用詐術使被害人陷於
    錯誤，因而匯款至被告所提供之上揭銀行帳戶內，是被告所
    為係參與詐欺罪構成要件以外之行為，且在無證據證明被告
    係以正犯而非以幫助犯之犯意參與犯罪之情形下，應認其所
    為係幫助犯而非正犯行為。查本件取得被告帳戶提款卡（含
    密碼）之不詳詐欺集團成員，向被害人詐取款項之犯行，係
    犯刑法第339 條第1 項之詐欺取財罪，故核被告基於幫助他
    人實行犯罪之幫助故意，參與構成要件以外行為，所為係犯
    刑法第30條第1 項前段、第339 條第1 項之幫助詐欺取財罪
    。又被告所為提供帳戶之行為僅為單一幫助行為，助成正犯
    對被害人乙○○、戊○○、甲○○、己○○詐欺取財得逞，
    係以一行為而觸犯構成要件相同之數罪名，為想像競合犯，
    應依刑法第55條規定，從重論以幫助詐欺取財之一罪（最高
    法院98年度台非字第30號判決要旨參照）。又檢察官移送併
    辦部分【臺灣臺中地方法院檢察署98年度偵字第22103 號
    ：即犯罪事實(二)、臺灣南投地方法院檢察署98年度偵字第
    3796號：即犯罪事實(三)(四)、臺灣高雄地方法院檢察署98年
    度偵字第25219 號：即犯罪事實(三)】，均與聲請簡易判決處
    刑部分有想像競合犯之裁判上一罪關係，本院自應併予審理
    。再被告係幫助犯，衡諸其犯罪情節，爰依刑法第30條第2
    項規定，按正犯之刑減輕之。
四、原審以被告罪證明確，予以論罪科刑，固非無見，惟原審判
    決就檢察官移送併辦部分所指即被害人戊○○、甲○○、己○○遭詐騙部分之事實，未及審酌，容有未合，自應由本院
    予以撤銷改判。爰審酌被告素行尚可（有臺灣臺中地方法院
    檢察署刑案資料查註紀錄表、臺灣高等法院被告前案紀錄表
    在卷可憑），惟欠缺守法觀念，任意提供金融帳戶供他人非
    法使用，紊亂社會正常交易秩序，並使不法之徒藉此輕易於
    詐騙後取得財物，助長詐騙犯罪風氣，復未與被害人達成和
    解，然念並無實質犯罪所得，惡性尚非甚重，且犯後態度良
    好等一切情狀，量處如主文第2 項所示之刑，並諭知易科罰
    金之折算標準。又刑法第41條第2 項至第8 項，雖業於97年
    12 月30 日修正，經總統於98年1 月21日公布，並於98年9
    月1日 施行。然因易科罰金、易服勞役之折算標準及其期限
    涉及裁量權之行使，屬於科刑規範事項，其折算標準於裁判
    時並應於主文內諭知，與一般純屬執行之程序有別，而有關
    易服社會勞動折算標準為6 小時折算1 日，期限為最長1 年
    ，修正後刑法第41條第2 項、第3 項、第5 項已定有明文，
    其標準係屬固定，並不涉及法院裁量權之行使，亦非屬科刑
    規範事項，且依新修正之刑事訴訟法第479 條第2 項規定，
    可知該易服社會勞動乃係屬執行檢察官之權限，另刑事訴訟
    法第309 條關於有罪判決書之主文記載事項之規定，亦未因
    上揭刑法第41條第2 項增訂易服社會勞動之規定而配合同時
    修正諭知易服社會勞動之折算標準，是本件自無須再於主文
    中另諭知易服社會勞動之折算標準，附此敘明。
五、據上論斷，應依刑事訴訟法第455 條之1 第1 項、第3 項、
    第369 條第1 項前段、第364 條、第299 條第1 項前段，刑
    法第339 條第1 項、第30條、第55條、第41條第1 項前段，
    刑法施行法第1 條之1 ，判決如主文。
本案經檢察官丁○○到庭執行職務。
中    華    民    國    98    年    11    月    25    日
                  刑事第十二庭  審判長法  官  楊文廣
                                      法  官  周玉蘭
                                      法  官  劉敏芳
以上正本證明與原本無異。
本件不得上訴。
                                      書記官  陳錫威
中    華    民    國    98    年    11    月    25    日
附錄論罪科刑法條
中華民國刑法第339條第1項：
意圖為自己或第三人不法之所有，以詐術使人將本人或第三人之
物交付者，處5年以下有期徒刑、拘役或科或併科1千元以下罰金
。


司法院資訊處製作；財團法人民間司法改革基金會備份。
